【裁判字號】    92,交抗,28
【裁判日期】    920616
【裁判案由】    違反道路交通管理處罰條例
【裁判全文】
臺灣高等法院交通事件裁定                          九十二年度交抗字第二八號
    抗  告  人
    即受處分人  甲○○
右抗告人因違反道路交通管理處罰條例案件，不服台灣台北地方法院中華民國九十一
年十二月十七日裁定（九十一年度交聲字第七一六號；原處分案號：北市警交裁駕字
第２４－ＡＢＸ３１９７），提起抗告，本院裁定如左：
    主  文
抗告駁回。
    理  由
一、按道路交通管理處罰條例第八十二條第一項第一款規定：在道路堆積、放置或拋
    擲足以妨礙交通之物者，除責令行為人即時停止並消除障礙外，處行為人或其雇
    主新臺幣（下同）一千二百元以上二千四百元以下罰鍰。又按同條例第三條第一
    款規定，條文中所指之道路，指公路、街道、巷衖、廣場、騎樓、走廊或其他供
    公眾通行之地方。
二、本件原裁定略以：異議人即，在臺北市○○○路○段五十四巷十六弄內，設置鐵
    柵欄妨礙通行，為臺北市政府警察局中正第二分局南海路派出所警員以受處分人
    違反道路交通管理處罰條例第八十二條第一項第一款規定之行為逕行掣單舉發，
    並責令於九十一年四月十一日下午六時前，自行清除完竣。嗣受處分人於舉發通
    知單上所載之應到案日期前申訴，經原處分機關函請舉發機關調查結果，仍認受
    處分人有上開違規行為，原處分機關乃依道路交通管理處罰條例第八十二條第一
    項第一款規定，於九十一年四月二十六日裁處受處分人一千六百元之罰鍰，逾九
    十一年五月十日，處罰鍰二千元，逾九十一年五月二十五日，處罰鍰二千四百元
    。異議人雖異議稱：系爭土地為伊所有，系爭土地既非既成巷道，更非供公眾通
    行之通路，況該處為無尾之死巷，汽機車無法通行，伊在該處設柵欄並無任何影
    響，並於柵欄處明顯告知當地住戶：私人土地，停車請電0000000000
    ，私人土地，僅供住戶通行、汽機車停車，請電0000000000，且觀諸
    該柵欄甚低，根本無礙行人之通行，並足以妨礙交通，又系爭土地於八十八年一
    月四日被龍光里里里長及中正區公所，在未經伊即所有權人同意之下，即在系爭
    土地上挖側溝、舖瀝青設路燈劃停車格，並非如臺北市政府警察局於00000
    00000０號函所稱之「且臺端於施工時未出面聲明該處之私有產權，復於享
    受道路闢建利益後收回私用等情。惟查：受處分人所稱該處為無尾死巷乙節，雖
    與現場照片所示相符，惟自現場照片觀之，圍籬及活動柵欄所圍繞之處，尚有數
    個大門庫門，參以受處分人活動柵欄上張貼「僅供住戶使用」等語，足見該處乃
    供公眾通行之處，即此處為住戶及與住戶生活有關之不特定人例如住戶來訪之親
    友、送信之郵差等人所必經，並非暫時、便利供通行者，另參以該路段即中正區
    ○○段五小段二三六之一及二三七之一地號二筆土地，位於建築線外，屬於六公
    尺計畫道路，土地使用分區○道路用地，產權為私有，且為七六使字第０三八六
    號使用執照建築物之面前道路及出入通路等情，亦有臺北市政府工務局建築管理
    處九十一年三月十八日北市工建照字第０九一六二四五六三００號函附卷可佐，
    是受處分人以圍籬及活動柵欄圍繞之處為供公眾通行之處，，屬於道路應可認定
    。又觀諸受處分人所設圍籬及活動柵欄之材質、高度，二者顯然不易移動，車輛
    顯難以通行該處而足以妨礙交通。因認受處分人所辯不足採信，其違規行為堪以
    認定，從而原處分機關依道路交通管理處罰條例第八十二條第一項第一款之規定
    ，裁處受處分人一千六百元之罰鍰，逾九十一年五月十日，處罰鍰二千元，逾九
    十一年五月二十五日，處罰鍰二千四百元，並無違誤，受處分人之異議為無理由
    ，因而裁定將其異議駁回等語，並無不合。
三、抗告人雖抗告稱：
（一）原審認抗告人於活動柵欄張貼「僅供住戶使用」，系爭南海段五小段二三六之
      一及二三七之一地號二筆土地乃供公眾通行之用。惟所謂「住戶」，依公寓大
      廈管理條例第三條之規定觀之，當指上開無尾死巷之「特定」住戶而言，原審
      將「僅供住戶使用」擴張解釋為「不特定之公眾通行之用」，有「事實認定及
      法律適用之不妥」。
（二）又依台北市政府工務局建築管理處民國九十一年七月一日北市工建照字第○九
      一六五三五八一○○號函，對於上開系爭南海段五小段二三六之一地號土地供
      作通路使用部份，係指「‧‧‧甲○○君則提供二三六之一地號土地（面積第
      一○六平方公尺）之部分土地（三十三平方公尺）供本基地作通路使用，該三
      十三平方公尺換算作供出入通路使用之寬度約一點八公尺」；「另本案於請領
      使用執照時，該六公尺計劃道路（重慶南路三段五十四巷十六弄）配合本工程
      應開闢部分，僅係指面臨建築基地側由盧君與李君等所提供通行所使用之土地
      ，並非指前開六公尺都市○○道路於領得使用執照時該六公尺計畫道路重慶南
      路三段五十四巷十六弄配合本工程應開闢部分僅係指面臨建築基地側由盧君與
      李君等所提供通行使用之土地」，惟原審卻將系爭海南段五小段二三六之一及
      二三七之一地號二筆土地「全部」認定為供公眾通行之處，其所持之理由有事
      實認定之不妥云云。
四、惟按「既成為公眾通行之道路，其土地之所有權，縱未為移轉登記，而仍為私人
    所保留，亦不容私人在該道路上起造任何建築物，妨害交通。原告所有土地，在
    二十餘年前，即已成為農路，供公眾通行，自應認為已因時效完成而有公用地役
    關係之存在，則該農路之土地，既已成為他有公物中之公共用物。原告雖有其所
    有權，但其所有權之行使，應受限制，不得違反供公眾通行之目的。原告擅自將
    已成之農路，以竹柱、鐵線築為圍籬，阻礙交通，意圖收回路地，自為法所不許
    」（最高行政法院六十一年判字第四三五號判例參照）。本件抗告人在臺北市○
    ○○路○段五十四巷十六弄內，設置鐵柵欄妨礙通行，雖該巷衖內部分土地即台
    北市○○區○○段五小段二三六之一號係屬抗告人所有，然而該土地連同同小段
    二三七之一地號土地，係位於建築線外，屬於六公尺計畫道路，土地使用分區○
    道路用地，產權為私有，且為七六使字第０三八六號使用執照建築物之面前道路
    及出入通路等情，此有臺北市政府工務局建築管理處九十一年三月十八日北市工
    建照字第０九一六二四五六三００號函附卷可按，且有抗告人所出具之土地使用
    同意書在卷可佐，依土地使用同意書載明係同意供道路使用。而抗告人於第二次
    出具之土地使用權同意書，則就剩餘之七十三平方公尺提供給中國力霸股份有限
    公司等五人建築及供道路使用，就此部分，抗告人另出具拆除同意書，上載：「
    同意在南海段五小段二三六之一地號部分土地上鋪設柏油路面及排水邊溝」等語
    。此經抗告人所提之行政訴訟判決所認定，有台灣高等行政法院八十九年度訴字
    第一九九一號判決影本在卷可參。而依七十六年使字第０三八六號使用執照相關
    圖說及相關竣工照片，該路段面臨建築基地側三公尺部分，於領得使用執照時，
    已鋪設柏油路面及施築公共排水溝，應屬已開闢完成，亦經上述臺北市政府工務
    局建築管理處九十一年三月十八日北市工建照字第０九一六二四五六三００號函
    釋明。再參以抗告人活動柵欄上張貼「僅供住戶使用」等語，足見該處乃供公眾
    通行之處，即此處為住戶及與住戶生活有關之不特定人如住戶之親友、郵差等人
    所必經，並非暫時、便利供通行者。是抗告人以圍籬及活動柵欄圍繞之處為供公
    眾通行之處，依道路交通管理處罰條例第三條之規定，屬該條例所規定之道路甚
    明，要可認定。又觀諸受處分人所設圍籬及活動柵欄之材質、高度，二者顯然不
    易移動，車輛顯難以通行該處而足以妨礙交通。是受處分人所辯均不足採，
    本件事證明確，受處分人在前揭巷道內，設置鐵柵欄妨礙通行之違規行為，堪以
    認定。從而原處分機關依道路交通管理處罰條例第八十二條第一項第一款之規定
    ，裁處抗告人一千六百元之罰鍰，逾九十一年五月十日，處罰鍰二千元，逾九十
    一年五月二十五日，處罰鍰二千四百元，核無違誤，原裁定以抗告人之異議為無
    理由，裁定駁回其聲明異議，並無不合，本件抗告人猶執陳詞指摘原裁定不當，
    其抗告無理由，應予駁回。
五、依道路交通管理處罰條例第八十九條，道路交通案件處理辦法第二十六條，刑事
    訴訟法第四百十一條第一項前段、第四百十二條裁定如主文。
中      華      民      國    九十二    年      六      月     十六     日
                              臺灣高等法院交通法庭
                                  審判長法  官  陳  正  雄
                                        法  官  許  宗  和
                                        法  官  許  錦  印
右正本證明與原本無異。
不得抗告。
                                        書記官  楊  妙  恩
中      華      民      國    九十二    年      六      月     十六     日


司法院資訊處製作；財團法人民間司法改革基金會備份。
